【裁判字號】    95,聲,145
【裁判日期】    951128
【裁判案由】    聲明異議
【裁判全文】
臺灣高等法院臺中分院民事裁定           95年度聲字第145號
再  抗告人  庚○○
            乙○○
            丙○○
            戊○○
            己○○
            辛○○
            丁○○
共      同
代  理  人  施瑞章律師
相  對  人
即  債權人  甲○○
相  對  人
即  債務人  癸○○
上列再抗告人因強制執行聲明異議事件，對於中華民國95年9月
29日本院95年度抗字第459號裁定，提起再抗告，本院裁定如下
：
    主  文
再抗告駁回。
再抗告程序費用由再抗告人連帶負擔。
    理  由
一、按對於抗告法院所為抗告有無理由之裁定再為抗告，僅得以
    其適用法規顯有錯誤為理由，並經原法院之許可；此項許可
    ，以原裁定所涉及之法律見解具有原則上之重要性者為限，
    此觀強制執行法第30條之1準用民事訴訟法第 486條第4項、
    第 5項之規定自明。所謂「適用法規顯有錯誤」，係指裁判
    所適用之法規顯然不合於法律規定，或顯然違反現尚有效之
    解釋、判例之情形而言。至所稱「原則上之重要性」，則指
    該事件涉及之法律問題意義重大，而有加以闡釋之必要，並
    非以其對訴訟當事人之勝敗有無決定性之影響為斷（參照最
    高法院93年度台抗字第 843號裁定、辦理民事訴訟事件應行
    注意事項第 195條）。倘提起再抗告，未具體指出原裁定有
    如何適用法規顯有錯誤之情形，以及所涉及之法律見解具有
    原則上之重要性，其再抗告即非合法。
二、再抗告意旨略以：債權人就債務人未辦理繼承登記之不動產
    聲請強制執行時，應依強制執行法第 ll條第3項、未繼承登
    記不動產辦理強制執行聯繫辦法第 l條、第2條、第3條規定
    辦理。癸○○基於 79年9月18日協議書約定，才有請求甲○
    ○返還信託物（即台中縣大雅鄉○○段 10之l、14、15、20
    、20之1號土地及地上第 13、14、15、16建號建物（下稱系
    爭房地）所有權應有部分各六分之一）予魏金火之繼承人（
    即第三人張魏錦綢、壬○○、庚○○、乙○○、丙○○、戊
    ○○、盧魏燕秀、阮魏清雲、魏美釵、魏清潭、魏清濱等ll
    人（下稱張魏錦綢等ll人）），再移轉與癸○○之權利，甲
    ○○若對癸○○有金錢債權存在，自應請求甲○○、張魏錦
    綢等1l人、癸○○辦畢返還信託物、魏金火之繼承登記等登
    記程序後，依法強制執行。原裁定及執行法院執行命令將癸
    ○○對甲○○、張魏綿綢等ll人之請求權予以扣押，自有違
    強制執行法第ll條第 3項及未繼承登記不動產辨理強制執行
    聯繫辦法第 l條之情事。第一審法院核發關於癸○○部份之
    執行命令後，未依最高法院92年台上字第1783號判決通知地
    政機關辦理登記，癸○○基於 79年9月18日之協議書，得請
    求甲○○移轉系爭房地所有權各六分之一予張魏錦綢等ll人
    ，再移轉與癸○○所有，原裁定謂第一審法院之執行命令並
    不及於張魏錦綢等ll人請求甲○○移轉系爭房地所有權應有
    部分二分之一之權利，將使甲○○得任意處分系爭房地、債
    權人之債權不能實現及執行命令形同具文，無異免除甲○○
    依協議書所負之義務。再者，癸○○依協議書所得請求之系
    爭土地所有權應有部分各六分之一於抵償再抗告人之債務後
    ，仍有超過新台幣（下同） 820萬元之價值，足以清償其積
    欠甲○○之債務，甲○○不依合法程序對癸○○所有土地的
    權利求償如代位癸○○行使土地移轉登記請求權使癸○○有
    給付能力，卻逕將癸○○之請求權予以扣押，根本不能達清
    償債務之目的，須將癸○○的請求權變換為金錢，始能滿足
    甲○○的金錢債權，該變價程序，應依強制執行法第 116條
    第 2項規定登記為債務人所有後執行之，甲○○未能使癸○
    ○取得系爭房地所有權，以利執行，原執行法院所核發之執
    行命令，有違強制執行法第 116條第1項、第2項之規定云云
    。
三、本件債權人甲○○係以對債務人癸○○之執行名義，聲請執
    行法院扣押癸○○請求魏金火之繼承人即第三人張魏錦綢等
    十一人移轉系爭房地所有權應有部分各六分之一之債權，經
    原執行法院核發中院慶民執95執七字第23967號執行命令（
    下稱系爭執行命令），禁止癸○○請求張魏錦綢第十一人移
    轉系爭房地所有權應有部分各六分之一，張魏錦綢等十一人
    亦不得對癸○○履行。系爭執行命令之執行標的為「癸○○
    得請求第三人張魏錦綢等十一人移轉系爭房地所有權應有部
    分各六分之一之債權」，核其性質係屬癸○○基於債權（魏
    金火與癸○○之贈與契約），而得請求第三人（即張魏錦綢
    等十一人）移轉系爭房地所有權應有部分各六分之一之權利
    ，則執行法院依甲○○之聲請，核發扣押命令禁止癸○○處
    分其債權，並禁止張魏錦綢等十一人移轉系爭房地所有權應
    有部分各六分之一予癸○○，即無不合。又系爭執行命令所
    扣押者乃癸○○本於魏金火生前之贈與契約，對第三人即張
    魏錦綢等十一人之移轉登記系爭房地所有權應有部分各六分
    之一之請求權，此一請求權須得張魏錦綢等十一人本於繼承
    關係依信託契約向甲○○請求登記系爭房地所有權應有部分
    各二分之一公同共有後，張魏錦綢等十一人始能將系爭房地
    所有權應有部分各六分之一移轉登記予癸○○，系爭執行命
    令僅扣押癸○○請求張魏錦綢等十一人移轉系爭房地所有權
    應有部分各六分之一之權利，並不及於張魏錦綢等十一人請
    求甲○○移轉系爭房地所有權應有部分各二分之一之權利，
    自不影響張魏錦綢等十一人依信託契約向甲○○請求移轉系
    爭房地所有權應有部分各二分之一之權利，再抗告人謂系爭
    執行命令形同免除甲○○依協議書所負之義務，顯有誤解。
四、債權人甲○○係以對癸○○之執行名義聲請強制執行，則本
    件之債務人係癸○○，而非魏金火之繼承人張魏錦綢等十一
    人，而魏金火系爭房地所有權應有部分各二分之一之權利現
    仍信託登記在甲○○名下，故張魏錦綢等十一人所繼承取得
    之權利，係依信託契約可以請求甲○○返還系爭房地所有權
    應有部分各二分之一之債權，而非系爭房地所有權應有部分
    各二分之一之物權，且甲○○所聲請執行之標的係癸○○請
    求張魏錦綢等十一人移轉系爭房地所有權應有部分各六分之
    一之債權，亦非系爭房地所有權應有部分各六分之一之不動
    產物權。本件甲○○係就癸○○對第三人張魏錦綢等十一人
    請求移轉系爭房地所有權應有部分各六分之一之債權為執行
    ，並非執行張魏錦綢等十一人繼承系爭房地所有權應有部分
    各六分之一之不動產物權，執行法院自無從依強制執行法第
    11條第3項，未繼承登記不動產辦理強制執行聯繫辦法第1條
    、第2條、第3條之規定辦理。再抗告人認系爭執行命令有違
    反上開規定，要無可採。
五、執行法院於系爭執行命令核發之後，縱依再抗告人之主張，
    應按最高法院92年度台上字第1783號判決意旨「扣押命令對
    第三人當然有禁止處分之效力，如此方能確保扣押命令（亦
    稱禁止命令）在強制執行程序之查封功能，否則，任由第三
    人將該物移轉與他人，必導致將來債權人權利實現之不可能
    ，該扣押命令即形同具文，是以，如債務人對第三人之不動
    產移轉請求權實施假扣押時，執行法院自應依強制執行法第
    十一條之規定，通知地政機關為假扣押登記，使不特定第三
    人能獲悉該不動產已有查封之事實，避免善意第三人就該不
    動產為交易，而影響債權人權利之實現。」通知地政機關辦
    理登記。但系爭執行命令所扣押者係癸○○請求張魏錦綢等
    十一人移轉系爭房地所有權應有部分各六分之一之債權，則
    所禁止將系爭房地所有權應有部分各六分之一移轉與他人之
    第三人係張魏錦綢等十一人，執行法院應通知地政機關辦理
    登記係禁止張魏錦綢等十一人移轉系爭房地所有權應有部分
    各六分之一；系爭房地之登記名義人甲○○，雖依信託契約
    對張魏錦綢等十一人負有移轉登記系爭房地所有權應有部分
    各二分之一之義務，惟張魏錦綢等十一人請求甲○○移轉登
    記系爭房地所有權應有部分各二分之一債權，既未在系爭執
    行命令扣押之範圍，執行法院自不能通知地政機關辦理禁止
    甲○○移轉系爭房地所有權應有部分各二分之一之登記。至
    甲○○不受系爭執行命令之影響，仍可將系爭房地所有權應
    有部分各二分之一移轉予不特定之第三人，會導致其債權實
    現之不可能，系爭執行命令形同具文，係甲○○對癸○○之
    債權能否獲得實現，即甲○○聲請執行法院核發系爭執行命
    令有無實益之問題，與再抗告人無關，再抗告人以系爭執行
    命令之核發無法滿足甲○○債權之清償為由，主張系爭執行
    命令核發之不當，亦無理由。
六、甲○○之債務人癸○○對張魏錦綢等十一人有請求移轉系爭
    房地所有權應有部分各六分之一之權利存在，甲○○即得依
    強制執行法第116條第1項之規定就癸○○該移轉請求權聲請
    執行。甲○○縱如再抗告人所言，得代位癸○○再代位張魏
    錦綢等十一人訴請甲○○將系爭房地所有權應有部分各六分
    之一移轉登記予張魏錦綢等十一人公同共有後，再移轉登記
    予癸○○，亦應由甲○○自行選擇，不能禁止甲○○依強制
    執行法第116條第1項之規定行使權利。另甲○○聲請扣押癸
    ○○對張魏錦綢等十一人請求移轉系爭房地所有權應有部分
    各六分之一之權利，於系爭執行命令核發後，所扣押之癸○
    ○移轉請求權尚須經變價程序，甲○○對癸○○之債權始能
    獲得清償，該變價程序執行法院可以拍賣癸○○之移轉請求
    權，縱無人應買，甲○○之債權不能獲得實現，亦與再抗告
    人無涉。強制執行法第116第2項雖規定基於確定判決，或依
    民事訴訟法成立之和解、調解，第三人應移轉或設定不動產
    物權於債務人者，執行法院得因債權人之聲請，以債務人之
    費用，通知登記機關登記為債務人所有後執行之。該項規定
    僅係第 1項扣押移轉請求權之變價程序，自不能以執行法院
    未依該項規定辦理，而指執行法院所核發之系爭執行命令不
    當，況系爭土地所有權應有部分各六分之一，現尚無確定判
    決，或依民事訴訟法成立之和解、調解，應移轉於癸○○，
    執行法院亦無從依該項規定，通知登記機關將系爭房地所有
    權應有部分各六分之一登記為癸○○所有後執行，再抗告人
    指系爭執行命令違反該項規定，自屬無據。
七、系爭執行命令適用強制執行法第116條第1項之規定，扣押癸
    ○○請求張魏錦綢等十一人移轉系爭土地應有部分各六分之
    一之債權，並無不當。本院95年度抗字第459號裁定駁回再
    抗告人之抗告，適用法規並無錯誤。再抗告意旨所指各節涉
    及之法律見解，均顯非本院95年度抗字第459號裁定適用法
    規有誤之問題，本件再抗告所涉及之法律問題即無意義重大
    而有加以闡釋之必要，本件再抗告自不能准許，應予駁回。
八、依強制執行法第30條之1、民事訴訟法第486條第6項、第436
    條之3第3項、第95條、第85條第2項，裁定如主文。
中    華    民    國    95    年    11    月    28    日
                    民事第四庭審判長法  官  黃斐君
                                    法  官  黃永祥
                                    法  官  陳蘇宗
以上正本係照原本作成。
如不服本裁定應於裁定送達後十日內向本院提出抗告理由狀（須
按照他造人數附具繕本），並繳納抗告費新臺幣1,000元。
                                    書記官  林振甫
中    華    民    國    95    年    12    月    4     日
                                                      Ｂ


司法院資訊處製作；財團法人民間司法改革基金會備份。
